臺灣澎湖地方法院刑事判決　　　　　　　 100年度易字第42號
公　訴　人　臺灣澎湖地方法院檢察署檢察官
被　　　告　李政杰
上列被告因竊盜案件，經檢察官提起公訴（100年度偵字第222號
），本院判決如下：
    主    文
李政杰無罪。
    理    由
一、公訴意旨略以：被告李政杰於民國99年11、12月間某日，在
    澎湖縣馬公市○○路56號「統一超商澎灣店」前，見店外停
    放張浩淵所有、車號J95-973號之重型機車，竟意圖為自己
    不法之所有，徒手扳開該機車置物箱，自其內皮包中竊取新
    臺幣（下同）1600元，因認被告涉有刑法第320條第1項之竊
    盜罪嫌。
二、按犯罪事實應依證據認定之，無證據不得認定犯罪事實；不
    能證明被告犯罪或其行為不罰者，應諭知無罪之判決，刑事
    訴訟法第154條第2項、第301條第1項分別定有明文。次按認
    定不利於被告之事實，須依積極證據，苟積極證據不足為不
    利於被告事實之認定時，即應為有利於被告之認定，更不必
    有何有利之證據；又事實之認定，應憑證據，如未能發現相
    當證據，或證據不足以證明，自不能以推測或擬制之方法，
    以為裁判之基礎；另認定犯罪事實所憑之證據，雖不以直接
    證據為限，間接證據亦包括在內，然而無論直接或間接證據
    ，其為訴訟上之證明，須於通常一般之人均不致有所懷疑，
    而得確信其為真實之程度者，始得據為有罪之認定（最高法
    院30年上字第816號、40年台上字第86號、76年台上字第
    4986號判例意旨可資參照）。再按，告訴人之告訴，係以使
    被告受刑事訴追為目的，是其陳述是否與事實相符，仍應調
    查其他証據以資審認。另被害人之指述如無瑕疵，且就其他
    方面調查又與事實相符，固足採為科刑之基礎，倘其陳述尚
    有瑕疵，則在未究明前，遽採為論罪科刑之根據，即難認為
    適法（最高法院52年台上字第1300號判例、61年台上字第
    3099號判例意旨參照）。
三、公訴人認被告李政杰涉有上開竊盜罪嫌，無非以被告曾於警
    詢時自白，及被害人張浩淵之指述為主要論據。訊據被告李
    政杰堅詞否認有何竊盜犯行，辯稱：伊另犯其他竊盜案，警
    察於警詢中要伊一併承認，說不會有事，所以伊才於警詢時
    自白，但實際上伊並未為本件竊盜犯行，案發時點附近，伊
    已一段時間沒去過「統一超商澎灣店」等語。
四、經查：
（一）被害人張浩淵於100年2月28日警詢時陳稱：「我所有之重
      機車J95-973號於99年12月底某日半夜0時11分許，在澎灣
      門市正門口前，遭人打開機車置物箱行竊財物…我是於案
      發後發現我皮包內財物遭人竊取，我才調閱我上班場所設
      置之監視器發現是遭竊嫌所行竊…該遭竊之1600元是我去
      找李政杰在皇家釣蝦場工作之老婆黃美娟，由黃美娟拿
      1600 元至我上班處所還給我…因監錄影像已超過公司監
      錄保存時間，案發時未下載影像，已遭覆蓋，無法提供警
      方偵辦。」（警詢卷第5-6頁），嗣於100年4月22日偵查
      時陳稱：「…我隔天就去找黃美娟，我當時向黃美娟說李
      政杰偷了我1600元，黃美娟說我跟李政杰是朋友，願意幫
      他還1600元…」等語（偵查卷第21頁），由被害人張浩淵
      前開指述，可見被害人並未親眼目睹被告行竊，而係事後
      觀看監錄影像後，認為係常去該店消費之被告竊取其置放
      置物箱之1600元。依被害人所述，攝錄到該1600元遭竊之
      時間，係冬夜凌晨時分，天色黑暗，該拍攝影像是否清晰
      ，是否足以明顯辨識確係被告行竊，容有疑問。又被害人
      並未親自向被告確認是否行竊，而係逕向黃美娟索取自認
      遭竊之1600元，縱然黃美娟交付被害人1600元，然可能係
      基於擔心被告涉及刑責或不願橫生枝節之動機，故予交付
      ，不能以黃美娟交付被害人1600元，即作為不利被告之認
      定。
（二）又被告於偵查、本院審理時均堅詞否認上開竊盜犯行，故
      被告於警詢之自白，是否足以採認，仍應綜合其他事證予
      以審酌。查被告於警詢中係陳稱：「…我記得是在99年7
      月至8月間行竊J95-973號重機車置物箱內財物…」（警詢
      卷第2-3頁），與被害人張浩淵所述遭竊時點間隔達4 、5
      月餘，明顯有異，自不得以被告前開於警詢之自白，遽認
      其即有竊盜犯行。
五、綜上所述，公訴人所引之證據，並未能證明被告有上述竊盜
    之犯行，本院亦無從達到確信被告涉犯上開罪名之有罪心證
    。此外，復查無其他積極證據足資證明被告有上開犯行，其
    犯罪即屬不能證明，依前開法律規定，即應為被告無罪之諭
    知。
據上論斷，應依刑事訴訟法第301條第1項前段，判決如主文。
本案經檢察官李頲翰到庭執行職務。
中    華    民    國    100    年    8    月    19    日
                        刑事庭  法  官  李宛玲
以上正本證明與原本無異。
如不服本判決應於收受判決後10日內向本院提出上訴書狀，並應
敘述具體理由；其未敘述上訴理由者，應於上訴期間屆滿後20日
內向本院補提理由書（均須按他造當事人之人數附繕本）「切勿
逕送上級法院」。
中    華    民    國    100    年    8    月    19    日
                                書記官  王耀煌